臺灣臺北地方法院刑事判決　　　九十三年度易字第一三三二號
公　訴　人　臺灣臺北地方法院檢察署檢察官
被　　　告　乙○○○
上列被告因動產擔保交易法案件，經檢察官聲請以簡易判決處刑
，本院認為不宜以簡易判決處刑，改依通常程序審理判決如下：
    主  文
乙○○○共同動產擔保交易之債務人，意圖不法之利益，將標的
物出質，致生損害於債權人，科罰金壹仟伍佰元，如易服勞役，
以佰元折算壹日。
    事  實
一、乙○○○於民國九十二年五月二十二日，以其所有之車號二
    Ｇ—００一八號自小客車，以動產抵押之方式，並以其子丙
    ○○（未據起訴）擔任連帶保證人，向新安產物保險股份有
    限公司（下稱新安公司）貸款新臺幣（下同）三十萬元（聲
    請簡易判決處刑書誤載為四十萬零六百八十元），簽訂貸款
    暨動產抵押契約書，約定貸款金額分三十六期，自九十二年
    六月二十二日起至九十五年五月二十二日止，按月清償一萬
    一千一百三十元，並約定未經新安公司書面同意，不得將上
    開自小客車出質，經辦妥動產擔保交易登記。惟乙○○○自
    九十二年八月二十二日起即未清償，經裕融企業股份有限公
    司（下稱裕融公司）代為清償後，取得該貸款債權及該車之
    動產抵押權，詎乙○○○竟與丙○○共同意圖不法之利益，
    基於犯意聯絡，由丙○○（未據起訴）於某不詳日、時，將
    該自小客車持往臺北市某當舖典當（聲請簡易判決處刑書誤
    載為將該自小客車遷移），並避不見面，致生損害於裕融公
    司。
二、案經裕融公司訴由臺灣臺北地方法院檢察署檢察官偵查並聲
    請以簡易判決處刑。
    理  由
一、訊據被告乙○○○否認上開犯行，辯稱：上揭自小客車係由
    丙○○使用，不知丙○○將該車開到哪裡去云云。經查：上
    揭自小客車係被告所有，被告同意丙○○使用，被告確有簽
    立貸款暨動產抵押契約書辦理貸款及動產抵押權，嗣因丙○
    ○需償還銀行利息，乃持往臺北市某當鋪典當出質等情，業
    據被告坦承在卷（九十三年度偵字第一０一二七號偵卷第五
    頁、第六六、六七頁，本院審判筆錄第三頁），而被告以上
    開自小客車，由丙○○擔任連帶保證人，向新安公司辦理貸
    款三十萬元，設定動產抵押權予新安公司，辦妥動產擔保交
    易登記。被告自九十二年八月二十二日起即未清償，嗣由告
    訴人代為清償，並取得債權及動產抵押權，屢經告訴人催討
    ，被告皆避不見面，且該自小客車亦不知去向，遭被告處分
    等情，亦據告訴代理人即裕融公司職員甲○○指訴明確（同
    偵卷第十五頁以下、第六十頁），互核大致相符，並有貸款
    暨動產抵押契約書（同偵卷第二六頁）、動產擔保交易動產
    抵押設定登記申請書（同卷第二七頁）、動產擔保交易（動
    產抵押）移轉契約書（同偵卷第二八頁）、動產擔保交易動
    產抵押設定債權人變更登記申請書（同偵卷第二九頁）、催
    收記錄（同偵卷三十至四一頁）、存證信函（同偵卷第四二
    頁）在卷可稽，犯行已甚明確。被告雖以上開情詞置辯，惟
    參以被告偵查中供稱：車子被丙○○當掉了（同偵卷第六六
    頁反面）、於本院陳稱：「（你為什麼讓他把車當掉？）他
    要還銀行利息」等語，可見被告知悉且同意丙○○將該車出
    質，被告與丙○○就本件犯行有犯意聯絡，甚為顯然，被告
    前開辯解並非可取。綜上，本件事證明確，被告所辯並不足
    採，犯行可以認定。
二、核被告所為，係犯動產擔保交易法第三十八條之動產擔保交
    易之債務人，意圖不法之利益，將標的物出質，致生損害於
    債權人罪。被告與丙○○基於共同犯意聯絡，推由不具債務
    人身分之丙○○下手實施犯行，丙○○（依刑法第三十一條
    第一項之規定）及被告均應論以共同正犯。爰審酌被告雖否
    認犯行，態度不佳，惟本件犯行所生危害並非至鉅，及被告
    犯罪之動機、目的、手段等一切情狀，量處如主文所示之刑
    ，並諭知易服勞役之折算標準。
三、依刑事訴訟法二百九十九條第一項前段，動產擔保交易法第
    三十八條，刑法第十一條前段、第四十二條第二項，罰金罰
    鍰提高標準條例第一條前段、第二條，判決如主文。
本案經檢察官陳韻如到庭執行職務
中　　華　　民　　國　九十四　年　　五　　月　 十八　 日
　　　　　　　　　刑事第五庭  審判長法　官　黃程暉
                                    法  官  賴秀蘭
                                    法  官  高偉文
以上正本證明與原本無異。
如不服本判決，應於判決送達後十日內向本院提出上訴狀（應抄
附繕本）。告訴人或被害人如對於本判決不服者，應具備理由請
求檢察官上訴，其上訴期間之計算係以檢察官收受判決正本之日
期為準。
　　　　　　　　　　　　　　　    　書記官　張華瓊
中　　華　　民　　國　九十四　年　　五　　月　 十八　 日
附錄本案論罪科刑法條全文
動產擔保交易法第三十八條
動產擔保交易之債務人，意圖不法之利益，將標的物遷移、出賣
、出質、移轉、抵押或為其他處分，致生損害於債權人者，處三
年以下有期徒刑、拘役或科或併科六千元以下之罰金。
